【裁判字號】    99,聲,1110
【裁判日期】    991115
【裁判案由】    定應執行刑
【裁判全文】
臺灣基隆地方法院刑事裁定              99年度聲字第1110號
聲  請  人  臺灣基隆地方法院檢察署檢察官
受  刑  人  甲○○
上列聲請人因受刑人數罪併罰有二裁判以上，聲請定其應執行之
刑（99年度執聲字第817 號），本院裁定如下：
    主  文
甲○○所犯如附表所示各罪，應執行有期徒刑陸月，如易科罰金
，以銀元佰元即新臺幣玖佰元折算壹日。
    理  由
一、按刑法第53條應依刑法第51條，定其應執行之刑者，由該案
    犯罪事實最後判決之法院之檢察官聲請該法院裁定之，刑事
    訴訟法第477 條第1 項定有明文。查本件受刑人所犯附表編
    號2 所示之罪，最後事實審法院係受刑人因違反臺灣地區與
    大陸地區人民關係條例案件經本院以99年度訴字第447 號案
    號受理，並於99年7 月23日判決，於99年8 月30日確定，是
    以聲請人向本院聲請定應執行之刑，於法有據。
二、次按刑法第2 條第1 項規定：「行為後法律有變更者，適用
    行為時之法律。但行為後之法律有利於行為人者，適用最有
    利於行為人之法律」；又依刑法第51條定應執行之刑時，即
    裁判確定前犯數罪，其中一罪在新法施行前者，暨依刑法第
    41條、第42條為易刑處分時，即宣告易科罰金、易服勞役之
    折算標準者，於新法施行後，均應為新舊法律之比較適用（
    最高法院民國95年5 月23日第8 次刑事庭會議決議參照）。
    查：
  (一)受刑人甲○○行為後，刑法施行法第3 條之1 業已於民國
    95年7 月1 日施行，該條第3 項並規定：「於94年1 月7 日
    刑法修正施行前犯併合處罰數罪中之一罪，且該數罪均符合
    第41條第1 項得易科罰金之規定者，適用90年1 月4 日修正
    之刑法第41條第2 項規定。」，亦即於94年1 月7 日刑法修
    正施行前犯併合處罰數罪中之一罪，且該數罪均符合第41條
    第1 項得易科罰金之規定者，縱所定應執行刑逾6 月以上者
    ，亦得為易科罰金之諭知，而不受新法第41條第2 項之於數
    罪併罰，其應執行之刑未逾6 月者，方可為易科罰金諭知規
    定之限制。本案被告所犯如附表編號2 之違反臺灣地區與大
    陸地區人民關係條例案件，既係於94年1 月7 日刑法修正施
    行前（即95年7 月1 日）所犯，則依刑法施行法第3 條之1
    第3 項之規定，於定其應執行之刑後，自得併為易科罰金之
    諭知，合先敘明。
  (二)又受刑人係於裁判確定前犯數罪，其中，如附表編號2 所
    示犯罪係於新法施行以前所犯，詳如附表之所示；惟其行為
    後，刑法第51條第5 款已修正數罪併罰定其應執行者：「宣
    告多數有期徒刑者，於各刑中之最長期以上，各刑合併之刑
    期以下，定其刑期。但不得逾30年。」，與舊法規定之數罪
    併罰定其應執行者：「宣告多數有期徒刑者，於各刑中之最
    長期以上，各刑合併之刑期以下，定其刑期。但不得逾20年
    。」之規定相較，自以舊法規定之定應執行刑之上限為20年
    對行為人較為有利，此為影響行為人刑罰之法律效果，是被
    告行為後法律已有所變更，經比較新舊刑法第51條第5 款之
    規定，新法之規定對被告並無較為有利之情形，應依刑法第
    2 條第1 項前段之規定，適用被告行為時之舊法，而定其應
    執行之刑。
  (三)再者，罰金罰鍰提高標準條例第2 條業已刪除，而刑法第
    41條第1 項前段關於易科罰金之折算標準已由舊法之銀元10
    0 元、200 元、300 元修正為新台幣（下同）1000元、2000
    元、3000元，因屬科刑規範事項之變更，其折算標準為裁判
    時所應諭知，自有就新舊法規定比較之必要，經比較新舊法
    結果，以被告行為時之舊法較為有利於被告，是依刑法第2
    條第1 項前段之規定，是本件應適用被告行為時之舊法即依
    修正前刑法第41條第1 項前段、修正前罰金罰鍰提高標準條
    例第2 條、現行法規所定貨幣單位折算新台幣標準第2 條之
    規定，諭知以銀元300 元即新台幣900 元折算1 日為易科罰
    金之折算標準。
三、本件受刑人甲○○前於附表編號1 至2 所示犯罪時間，觸犯
    如附表編號1 至2 所示罪名，經本院院先後判處如附表所示
    之刑，均經分別確定在案，而附表編號1 所宣告之刑，雖已
    執行完畢，惟按2 裁判以上數罪，縱其中一部分已執行完畢
    ，如該數罪尚未全部執行完畢，因與刑法第54條，及司法院
    院字第1304號解釋所謂僅餘一罪之情形有別，自仍應依刑法
    第53條之規定，定其應執行之刑。至已執行部分，自不能重
    複執行，應由檢察官於指揮執行時扣除之，此與定應執行刑
    之裁定無涉，最高法院著有81年度台抗字第464 號、86年度
    台抗字第472 號判決可資參照。茲檢察官依刑事訴訟法第47
    7 條第1 項之規定，聲請定其應執行之刑，本院審核認聲請
    為正當，爰定其應執行之刑如主文所示。
四、爰依刑事訴訟法第477 條第1 項，刑法施行法第3 條之1 第
    3 項，刑法第2 條第1 項前段、第53條、修正前刑法第51條
    第5 款、修正前第41條第1 項前段、修正前罰金罰鍰提高標
    準條例第2 條、現行法規所定貨幣單位折算新台幣標準第 2
    條之規定，裁定如主文。
中    華    民    國    99    年    11    月    15    日
                  刑事第五庭法    官  吳佳齡
以上正本證明與原本無異。
對於本件裁定如有不服，應於送達後5日內， 向本院提出抗告書
狀，敘述抗告之理由，抗告於臺灣高等法院。
中    華    民    國    99    年    11    月    15    日
                            書 記 官  莊智凱
附表
臺灣基隆地方法院檢察署受刑人甲○○定應執行刑案件一覽表
┌────────┬────────┬────────┬────────┐
│ 編          號 │       1        │       2        │       3        │
├────────┼────────┼────────┼────────┤
│ 罪          名 │違背安全駕駛致交│臺灣地區與大陸地│                │
│                │通危險罪        │區人民關係條例  │                │
├────────┼────────┼────────┼────────┤
│ 宣    告    刑 │  有期徒刑3月   │有期徒刑4月（已 │                │
│                │                │減刑）          │                │
├────────┼────────┼────────┼────────┤
│ 犯  罪  日  期 │  97年7月31日   │90年8 月22日至90│                │
│                │                │年12月13日      │                │
├────────┼────────┼────────┼────────┤
│ 偵查(自訴)機關 │基隆地檢97年度速│基隆地檢99年度偵│                │
│ 年  度  案  號 │偵字第349 號    │字第2192、2775號│                │
│                │                │（原聲請書漏載99│                │
│                │                │年度偵字第2775號│                │
│                │                │）              │                │
├───┬────┼────────┼────────┼────────┤
│      │法    院│    基隆地院    │    基隆地院    │                │
│最  後├────┼────────┼────────┼────────┤
│      │案    號│97年度基交簡字第│99年度訴字第447 │                │
│      │        │284 號          │號              │                │
│事實審├────┼────────┼────────┼────────┤
│      │判決日期│  97年8 月25日  │  99年7 月23日  │                │
├───┼────┼────────┼────────┼────────┤
│      │法    院│    基隆地院    │    基隆地院    │                │
│確  定├────┼────────┼────────┼────────┤
│      │案    號│97年度基交簡字第│99年度訴字第447 │                │
│      │        │284 號          │號              │                │
│判  決├────┼────────┼────────┼────────┤
│      │判    決│  97年9 月30日  │  99年8 月30日  │                │
│      │確定日期│                │                │                │
├───┴────┼────────┼────────┼────────┤
│備            註│基隆地檢97年度執│基隆地檢99年度執│                │
│                │字第3439號（已執│字第2713號      │                │
│                │畢）            │                │                │
└────────┴────────┴────────┴────────┘

司法院資訊處製作；財團法人民間司法改革基金會備份。
